【裁判字號】    99,抗,771
【裁判日期】    990531
【裁判案由】    移轉礦業權登記
【裁判全文】
臺灣高等法院民事裁定                   99年度抗字第771號
    抗  告  人  甲○
上列抗告人與相對人乙○○間請求移轉礦業權登記事件，對於中
華民國99年4月28日臺灣板橋地方法院99年度重訴字第109號所為
裁定提起抗告，本院裁定如下：
    主  文
原裁定廢棄。
    理  由
一、抗告意旨略以：抗告人提起本件訴訟請求相對人將位於宜蘭
    縣蘇澳鎮和平事業區第85林班地內之台濟採字第4188號礦業
    開採權（下稱系爭礦業開採權）移轉登記予抗告人，請求權
    基礎為兩造於民國95年5月5日訂立之協議書（下稱系爭協議
    書）第6條後段約定：「如乙方（即相對人）有未能依約付
    款之情事，甲方（即抗告人）得行使抵押權或逕將所有權過
    戶，乙方絕無異議。」抗告人並未主張以民法第767條規定
    為請求權基礎，故本件並非關於不動產物權涉訟。惟原裁定
    援引礦業法第8條、民事訴訟法第10條規定及司法院25院字
    第1489號解釋，認為本件係因不動產涉訟，專屬於台灣宜蘭
    地方法院管轄，顯屬速斷，爰提起抗告請求廢棄原裁定等語
    。
二、按礦業權視為物權，除礦業法有特別規定外，準用民法關於
    不動產物權之規定，礦業法第8條固有明文。又因不動產之
    物權或其分割或經界涉訟者，專屬不動產所在地之法院管轄
    ；其他因不動產涉訟者，得由不動產所在地之法院管轄，民
    事訴訟法第10條第1、2項固有明文。惟因不動產物權而涉訟
    者，雖應專屬不動產所在地之法院管轄，然因買賣、贈與或
    其他關於不動產之債權契約，請求履行時，則屬債法上之關
    係，而非不動產物權之訟爭，應不在專屬管轄之列（最高法
    院71年台上字第4722號判例意旨參照）。
三、經查抗告人起訴主張：相對人向抗告人購買系爭礦業開採權
    ，但相對人未依約付款，抗告人為此依系爭協議書第6條後
    段約定，請求相對人應將系爭礦業開採權移轉登記予抗告人
    ，並應賠償損害，有起訴狀在卷可稽（見原法院卷第3至5頁
    ）。則抗告人既係請求相對人履行因買賣系爭礦業開採權之
    債權契約，即屬債法上之關係，而非關於不動產物權之訟爭
    ，故本件自非專屬於系爭礦區所在地之法院管轄。此外相對
    人住於台北縣樹林市，是原法院就本件訴訟自有管轄權。原
    法院未詳予審酌，逕以無管轄權為由裁定移送台灣宜蘭地方
    法院，尚有未洽。抗告意旨指摘原裁定不當，聲明廢棄，為
    有理由，爰由本院予以廢棄，發回原法院另為適法之處理。
四、據上論結，本件抗告為有理由，爰裁定如主文。
中    華    民    國    99    年    5    月    31     日
                    民事第七庭
                        審判長法  官 鄭三源
                              法  官 呂太郎
                              法  官 邱  琦
正本係照原本作成。
本裁定除以適用法規顯有錯誤為理由外，不得再抗告。如提起再
抗告，應於收受後10日內委任律師為代理人向本院提出再抗告狀
。並繳納再抗告費新台幣１千元。
中    華    民    國    99    年    6     月    1     日
                              書記官 廖艷莉

司法院資訊處製作；財團法人民間司法改革基金會備份。
